臺灣高等法院臺中分院刑事判決
111年度交上訴字第2568號
上  訴  人  
即  被  告  DINH XUAN HAI（中文名：丁春海）




上列上訴人因肇事逃逸罪案件，不服臺灣臺中地方法院111年度
交訴字第287號中華民國111年9月30日第一審判決（起訴案號：
臺灣臺中地方檢察署111年度偵字第6063號），僅對量刑部分提
起上訴，本院判決如下：  
    主  文
原判決關於丁春海之宣告刑（不含屬於保安處分之驅逐出境）撤
銷。
丁春海處有期徒刑柒月。
    理  由
一、審理範圍：
　　按刑事訴訟法第348條第3項規定：「上訴得明示僅就判決之
    刑、沒收或保安處分一部為之」，而其立法理由指出：「為
    尊重當事人設定攻防之範圍，並減輕上訴審審理之負擔，容
    許上訴權人僅針對刑、沒收或保安處分一部提起上訴，其未
    表明上訴之認定犯罪事實部分，則不在第二審之審判範圍。
    如為數罪併罰之案件，亦得僅針對各罪之刑、沒收、保安處
    分或對併罰所定之應執行刑、沒收、保安處分，提起上訴，
    其效力不及於原審所認定之各犯罪事實，此部分犯罪事實不
    在上訴審審查範圍」。故依據現行法律的規定，科刑事項已
    可不隨同其犯罪事實而單獨成為上訴之標的，且於上訴人明
    示僅就科刑事項上訴時，第二審法院即不再就原審法院所認
    定之犯罪事實為審查，而應以原審法院所認定之犯罪事實，
    作為論認原審量刑妥適與否的判斷基礎。本件上訴人即被告
　　丁春海於本院準備程序及審判程序中，已明示只對原審之科
    刑事項提起上訴，至於原審所為之其他「事實、罪名、保安
    處分」判決內容，則不在其上訴範圍（見本院卷第76、77、
    111頁）。依據前述說明，本院僅就原審判決量刑妥適與否
    進行審理，至於原審判決其他部分，則非本院審查範圍，先
    予指明。　　
二、原判決已確定之部分:
　㈠事實:　
DINH XUAN HAI(中文名稱：丁春海，下稱丁春海)於民國（下同）110年12月14日上午10時10分許，無駕駛執照仍駕駛車牌號碼000-0000號自用小客車（下稱A車），沿臺中市西屯區工業區三十八路38巷（起訴書誤載為「167巷」，應予更正）由東往西方向行駛，駛至同路段與臺中市西屯區工業區三十八路之交岔路口，原應注意行經無號誌之交岔路口，應減速慢行，作隨時停車之準備，且應注意車前狀況，隨時採取必要安全措施，而依當時情況，並無不能注意之情事，竟疏未注意及此，貿然直行。適有吳運昌駕駛車牌號碼0000-00號自用小客車，沿臺中市西屯區工業區三十八路由南往北方向行駛至該交岔路口，二車因閃煞不及而發生碰撞；另有陳慕恩騎乘車牌號碼000-0000號普通重型機車（下稱B車）搭載黃亮綺，沿臺中市西屯區工業區三十八路由北往南方向行駛至該交岔路口，遭丁春海駕駛之A車因上開碰撞而失控撞擊，致陳慕恩、黃亮綺人車倒地，陳慕恩因而受有雙上肢及雙下肢鈍挫傷之傷害、黃亮綺因而受有雙膝挫傷及開放性傷口之傷害（丁春海涉犯過失傷害罪嫌部分，未據告訴）。詎丁春海明知駕駛動力交通工具肇事致人受傷，應即採取救護或其他必要措施，且知悉其已駕車肇事致人受傷，竟基於肇事逃逸之犯意，未報警並留在現場等候員警到場處理，亦未呼叫救護車到場施以救護，復未留下姓名、電話或其他足以辨別姓名、年籍之聯絡方式予陳慕恩、黃亮綺，隨即駕駛前開車輛離開現場。嗣警方獲報到場，經調閱監視器錄影畫面後，始悉上情。 
　㈡罪名：　　
核被告所為，係犯刑法第185條之4第1項前段之肇事致人傷害逃逸罪。 
　㈢保安處分:　　　　
丁春海應於刑之執行完畢或赦免後，驅逐出境。 
三、證據能力部分：
    本判決下述所引用被告以外之人於審判外之供述證據，檢察
    官及上訴人即被告丁春海迄本院言詞辯論終結前，就該等證
    據之證據能力，皆表示無意見亦未聲明異議，本院審酌上開
    供述證據資料製作時之情況，並無不當取供或證明力明顯過
    低之瑕疵，認以之作為證據應屬適當，依刑事訴訟法第159
    條之5規定，認均具有證據能力。至本案所引用之其餘非供
    述證據，並無證據證明係實施刑事訴訟程序之公務員違背法
    定程序所取得，依刑事訴訟法第158條之4反面解釋，應認均
    具有證據能力。　　
四、撤銷改判之理由：　　
　　原審認定被告犯肇事致人傷害逃逸罪犯行明確，而判處有期
    徒刑8月，固非無見。惟科刑判決旨在實現刑罰權之分配正
    義，故法院對有罪被告之科刑判決，應符合罪刑相當之原則
    ，使輕重得宜，罰當其罪，以契合社會之法律感情，此所以
    刑法第57條明定科刑時應審酌一切情狀，尤應注意該條所列
    10款事項以為科刑輕重之標準，而該條第10款規定「犯罪後
    之態度」，自應包括犯人犯罪後因悔悟而力謀恢復原狀或賠
    償被害人之損害等情形在內。查被告於原審判決後及本院審
    理中，分別與被害人陳慕恩、黃亮綺2人達成和解並履行完
    畢，此據被告提出之車禍和解書2份在卷可憑（見本院卷第3
    3頁、119頁），原審未及審酌此部分對被告有利之量刑事實
    ，自有未合。被告上訴以其與被害人2人和解並賠償完畢，
    請求從輕量刑，為有理由。原判決既有前揭瑕疵，即無可維
    持，自應由本院就量刑部分予以撤銷改判。
五、本院之判斷：
　　爰審酌被告駕駛之A車因有前揭過失，致本案交通事故之發
    生，使被害人陳慕恩、黃亮綺受有如上等傷害，且於明知被
    害人2人因車禍受傷，仍未報警或靜待相關人員到場處理，
    或留下任何足供聯繫之資料，亦未徵得被害人2人之同意，
    擅自駛離現場，所為實非可取，惟念及被告犯後坦承犯行，
    於本院審理中，終已與被害人2人達成和解，取得其等之原
    諒（有和解書於本院卷第33、119頁可證）。被告犯後態度
    尚可，再斟酌被害人2人所受傷勢之情形、被告肇事逃逸之
    犯罪動機、目的、所生危害，暨其於原審審理時自述之教育
    程度、工作、家庭生活狀況等一切情狀，量處如主文第2項
    所示之刑。
據上論斷，應依刑事訴訟法第369條第1項前段、第364條、第299
條第1項前段，判決如主文。 　　
本案經檢察官張永政提起公訴，檢察官周穎宏到庭執行職務。
中　　華　　民　　國　　111 　年　　12　　月　　21　　日
            刑事第二庭    審判長法　官  何志通
                                法　官  黃玉齡
                                法　官  葉明松
以上正本證明與原本無異。
如不服本判決應於收受送達後二十日內向本院提出上訴書狀，其
未敘述上訴之理由者，並得於提起上訴後二十日內向本院補提理
由書（均須按他造當事人之人數附繕本）「切勿逕送上級法院」
。因疫情而遲誤不變期間，得向法院聲請回復原狀。
                                書記官  洪宛渝
　　　　　　　　　　　　　　　　　　　
中　　華　　民　　國　　111 　年　　12　　月　　21　　日